【裁判字號】    98,訴,311
【裁判日期】    980930
【裁判案由】    毒品危害防制條例等
【裁判全文】
臺灣士林地方法院刑事判決
                                            98年度訴字第311號
公  訴  人  臺灣士林地方法院檢察署檢察官
被      告  乙○○
                      （現因另案於臺灣臺北監獄執行中）
            甲○○
            戊○○
            己○○
                        號3樓.
            丁○○
上列被告等因違反毒品危害防制條例等案件，經檢察官提起公訴
（98年度偵字第10641 號、98年度毒偵字第1403號、第1404號、
第1405號、第1422號、第1423號），被告等於準備程序就犯罪事
實全部為有罪之陳述，本院合議庭裁定由受命法官獨任行簡式審
判程序，並判決如下：
    主  文
乙○○犯如附表一所示參罪，均累犯，各處如附表一所示之主刑
及從刑。應執行有期徒刑貳年。扣案之第一級毒品海洛因壹包（
含袋毛重零點參柒公克、淨重零點壹伍公克）沒收銷燬。扣案之
0000000000號（含SIM 卡壹張）行動電話壹支沒收。
甲○○犯如附表二所示之參罪，均累犯，各處如附表二所示之主
刑及從刑。應執行有期徒刑貳年。扣案之第二級毒品安非他命肆
包（含袋毛重壹點參捌公克、淨重零點伍捌公克）沒收銷燬。扣
案之分裝匙貳支、注射針筒參支、分裝袋壹批、殘渣袋壹包、安
非他命吸食器壹組、玻璃球貳個、0000000000號（含
SIM 卡壹張）行動電話壹支均沒收。
戊○○犯如附表三所示之罪，累犯，處如附表三所示之主刑。
己○○犯如附表四所示之罪，累犯，處如附表四所示之主刑。
丁○○犯如附表五所示之罪，處如附表五所示之主刑及從刑。
    事  實
壹、前科部分
一、乙○○部分
  (一)累犯部分：於民國（下同）94年及95年間，因施用毒品等案
    件，經法院判決處刑後，復經臺灣臺北地方法院以96年度聲
    減字第2461號裁定減刑後定應執行刑有期徒刑1 年8 月確定
    ，於97年3 月15日執行完畢。
  (二)強制戒治執行完畢部分：前於88年間因施用毒品案件，經法
    院裁定強制戒治，於91年5 月8 日停止戒治釋放出所，指揮
    書執行完畢日為91年6 月29日，復於強制戒治執行完畢後5
    年內之94、95年間因施用毒品案件經法院判決處刑（如前所
    述）。
二、甲○○部分
  (一)累犯部分：前於93、94年間先後因施用毒品案件、偽造貨幣
    案件，經法院判決處刑確定，復經本院以96年度聲減字第24
    82號裁定應執行減刑後有期徒刑4 年3 月確定，於97年8 月
    19日因縮短刑期假釋出監，迄至98年5 月30日保護管束期滿
    未經撤銷假釋，視為執行完畢。
  (二)強制戒治執行完畢部分：前於89年間因施用毒品案件，經本
    院以89年度毒聲字第2049號裁定令入戒治處所施以強制戒治
    ，嗣於90年5 月9 日停止戒治釋放出所，所餘戒治期間付保
    護管束，於90年11月15日保護管束期滿，未經撤銷視為執行
    完畢，復於前開強制戒治執行完畢釋放後之5 年內再犯施用
    毒品案件經法院判決處刑（詳如前述）。
三、戊○○部分
  (一)累犯部分：前於94、95年間，因施用毒品案件，先後經臺灣
    高等法院以95年度上易字第859 號判處有期徒刑1 年及95年
    度上訴字第2065號、96年度聲減字第4060號判處減刑後有期
    徒刑4 月又15日，又於95年間因竊盜案件，經臺灣基隆地方
    法院以96年度易緝字第18號判處有期徒刑3 月，3 案合併及
    接續執行，於98年6 月20日因縮短刑期執行完畢。
  (二)強制戒治執行完畢部分：前於89年間因施用毒品案件，經本
    院以89年度毒聲字第2315號裁定令入戒治處所施以強制戒治
    ，嗣經法院裁定停止戒治，於90年6 月27日釋放出所，所餘
    戒治期間付保護管束，90年11月23日管束期滿執行完畢，復
    於強制戒治執行完畢釋放後5 年內之94年間在因施用毒品案
    件經法院判決處刑（詳如前述）。
四、己○○部分
  (一)累犯部分：前於94年2 月間因施用毒品、竊盜案件，經本院
    以94年度訴字第509 號判處應執行有期徒刑2 年，與他案接
    續執行，於98年6月20日因縮刑期滿執行完畢。
  (二)強制戒治執行完畢部分：前於88年間，因施用毒品案件，經
    臺灣板橋地方法院以88年度毒聲字第2375號裁定令入戒治處
    所施以強制戒治，於88年10月26日停止戒治釋放出所，所餘
    戒治期間交付保護管束，於89年4 月15日保護管束期滿，視
    為執行完畢，復於前開強制戒治執行完畢釋放後5 年內之94
    年2 月間再犯施用毒品案件經法院判決處刑（詳如前述）。
五、丁○○部分
  (一)強制戒治執行完畢部分：前於96年間，因施用毒品案件，經
    臺灣板橋地方法院以96年度毒聲字第685 號裁定令入戒治處
    所施以強制戒治，嗣於97年1 月22日停止戒治釋放出所，指
    揮書執行完畢日為97年3 月28日。
貳、施用毒品部分
一、乙○○於前揭強制戒治執行完畢釋放後5 年內再因施用毒品
    案件經法院判刑確定後，仍不知悔改，
  (一)基於施用第1 級毒品海洛因之犯意，於98年7 月27日，在汐
    止市○○○路119 巷28號4 樓住處，施用海洛因乙次。
  (二)復另行起意，基於施用第2 級毒品甲基安非他命之犯意，於
    98年7 月24、25日左右，在上揭住處，施用甲基安非他命乙
    次。
二、甲○○於上揭強制戒治期滿後，5 年內再因施用毒品案件，
    經法院判刑確定後，猶不知悔改，
  (一)基於施用第1 級毒品海洛因之犯意，於98年7 月23日，在臺
    北市○○區○○街25巷5 弄19號2 樓住處，施用海洛因乙次
    。
  (二)復另行起意，基於施用第2 級毒品甲基安非他命之犯意，於
    98年7 月25、26日左右，在上揭住處，施用甲基安非他命乙
    次。
三、戊○○於上揭強制戒治期滿後，5 年內再因施用毒品案件，
    經法院判刑確定後，猶不知悔改，竟基於施用第2 級毒品甲
    基安非他命之犯意，於98年7 月26日左右，在臺北縣汐止市
    ○○○路310 巷1 弄2 號住處，施用安非他命乙次。
四、己○○於上揭強制戒治期滿後，5 年內再因施用毒品案件，
    經法院判刑確定後，竟基於施用第2 級毒品甲基安非他命之
    犯意，於98年7 月24日，在臺北市○○區○○路3 段99巷39
    弄48號3 樓住處，施用甲基安非他命乙次。
五、丁○○於上揭強制戒治期滿後5 年內之98年7 月26日，竟基
    於施用第2 級毒品甲基安非他命之犯意，在臺北市○○區○○街117 號2 樓住處，施用甲基安非他命乙次。
參、轉讓毒品部分
一、乙○○與甲○○均明知安非他命係藥事法第22條第1 項第1
    款所列管之禁藥，亦為毒品危害防制條例第2 條第2 項第2
    款所列管之第2 級毒品，依法不得轉讓，竟共同基於轉讓禁
    藥之犯意聯絡，於98年7 月27日晚上8 時許，由乙○○至甲○○位於臺北市○○區○○街25巷5 弄19號2 樓住處，拿取
    甲○○所有之安非他命乙包（毛重0.35公克，淨重0.15公克
    ）後，至樓下將該包安非他命無償轉讓給丁○○。
肆、查獲經過
一、嗣於98年7 月27日晚上8 時30分許，在臺北市○○區○○街
    口，查獲丁○○，並在其身上起獲安非他命乙包（毛重0.35
    公克，淨重0.15公克）。
二、於98年7 月27日晚上9 時許，戊○○與己○○在臺北市○○
    區○○街25巷5 弄19號2 樓甲○○住處離去時，為警查獲。
三、於98年7 月28日下午2 時50分許，為警在臺北縣汐止市○○
    路與中興路口，查獲乙○○及甲○○，並在乙○○身上查得
    海洛因乙包（毛重0.37公克、淨重0.15公克）及手機乙支（
    含門號0000000000號之SIM 卡乙張）；復經甲○○同意搜索
    後，於98年7 月29日下午4 時30分許，在甲○○位於臺北市
    南港區○○街25巷5 弄19號2 樓樓上搜得安非他命4 包（毛
    重1.38公克，淨重0.15公克）、分裝匙2 支、注射針筒3 支
    、分裝袋1 批、殘渣袋1 包、吸食器1組 、玻璃球2 個等物
    。
四、經警採集乙○○等人之尿液送驗且深入追查後始查悉上情。
伍、案經臺北縣政府警察局汐止分局報告臺灣士林地方法院檢察
    署檢察官偵查起訴。
    理  由
壹、本件被告乙○○、甲○○、戊○○、己○○、丁○○所犯藥
    事法第83條第1 項或毒品危害防制條例第10條等罪，均為死
    刑、無期徒刑、最輕本刑為3 年以上有期徒刑以外之罪，亦
    非屬高等法院管轄之第一審案件，被告等均於準備程序進行
    中，先就被訴事實為有罪之陳述，經法官告知簡式審判程序
    之旨，並聽取檢察官之意見後，本院依刑事訴訟法第273 條
    之1 第1 項、第273 條之2 等規定，裁定本案進行簡式審判
    程序，且不受同法關於證據能力認定規定及調查方式之限制
    ，合先敘明。
貳、認定犯罪事實所憑之證據
一、被告乙○○施用毒品部分
  (一)被告乙○○於警偵訊及本院之供述。
  (二)臺北縣政府警察局汐止分局搜索扣押筆錄、扣押物品目錄表
    、毒品初步檢驗報告書、照片。
  (三)臺北縣政府警察局汐止分局移送毒品危害防制條例人犯尿液
    檢體編號對照表、臺灣檢驗科技股份有限公司98年8 月17日
    出具之濫用藥物檢驗報告。
二、被告甲○○施用毒品部分
  (一)被告甲○○於警偵訊及本院之供述。
  (二)臺北縣政府警察局汐止分局搜索扣押筆錄、扣押物品目錄表
    、毒品初步檢驗報告書。
  (三)臺北縣政府警察局汐止分局移送毒品危害防制條例人犯尿液
    檢體編號對照表、臺灣檢驗科技股份有限公司98年8 月17日
    出具之濫用藥物檢驗報告。
三、被告戊○○施用毒品部分
  (一)被告戊○○於警偵訊及本院之供述。
  (二)臺北縣政府警察局汐止分局搜索扣押筆錄、扣押物品目錄表
    。
  (三)臺北縣政府警察局汐止分局移送毒品危害防制條例人犯尿液
    檢體編號對照表、臺灣檢驗科技股份有限公司98年8 月17日
    出具之濫用藥物檢驗報告。
四、被告己○○施用毒品部分
  (一)被告己○○於警偵訊及本院之供述。
  (二)臺北縣政府警察局汐止分局移送毒品危害防制條例人犯尿液
    檢體編號對照表、臺灣檢驗科技股份有限公司98年8 月17日
    出具之濫用藥物檢驗報告。
五、被告丁○○施用毒品部分
  (一)被告丁○○於警偵訊及本院之供述。
  (二)臺北縣政府警察局汐止分局搜索扣押筆錄、扣押物品目錄表
    、毒品初步檢驗報告書、照片。
  (三)臺北縣政府警察局汐止分局移送毒品危害防制條例人犯尿液
    檢體編號對照表、臺灣檢驗科技股份有限公司98年8 月17日
    出具之濫用藥物檢驗報告。
六、被告乙○○、甲○○轉讓毒品部分
  (一)證人即共同被告甲○○警詢、偵查及本院之證述。
  (二)證人即共同被告乙○○警詢、偵查及本院之證述。
  (三)證人丁○○警詢、偵查之證述。
  (四)乙○○0000000000號行動電話通聯紀錄、監聽譯文。
  (五)丁○○搜索扣押筆錄、現場照片、尿液檢驗報告、毒品初步
    檢驗報告。
參、論罪科刑
  (一)按安非他命類業經行政院衛生署於69年12月8 日以衛署藥字
    第301124號公告自69年12月8 日起禁止輸入、製造，自70年
    6 月1 日起禁止販賣，並於75年7 月11日衛署藥字第597627
    號公告一概禁止使用，此有該等函文可查，自屬藥事法所規
    範之禁藥。又毒品危害防制條例第8 條第2 項之轉讓第2 級
    毒品罪及藥事法第83條第1 項之轉讓禁藥罪，同有處罰之規
    定，而毒品危害防制條例第8 條第6 項規定，轉讓毒品達一
    定數量者，加重其刑至2 分之1 ，其標準由行政院定之。依
    行政院於93年1 月7 日發布之「轉讓持有毒品加重其刑之數
    量標準」第2 條規定：「轉讓、持有毒品達一定數量者，加
    重其刑至2 分之1 ，其標準如下：一、第1 級毒品：淨重5
    公克以上。二、第2 級毒品：淨重10公克以上。前項所稱淨
    重，指除去包裝後之毒品重量。」。本件依被告乙○○、甲○○供述轉讓安非他命予被告丁○○之數量僅毛重0.35公克
    ，尚未達加重刑罰之標準，然毒品危害防制條例第8 條第2
    項轉讓第2 級毒品罪之法定最重本刑為6 月以上5 年以下有
    期徒刑，被告乙○○、甲○○均無法定加重其刑之事由，而
    藥事法第83條第1 項之轉讓禁藥罪，其法定最重本刑為有期
    徒刑7 年，2 者相較，顯以後者為後法且為重罪，依法條競
    合關係，應適用較重之後法論以藥事法第83條第1 項之轉讓
    禁藥罪（臺灣高等法院暨所屬地方法院94年11月25日法律座
    談會刑事類提案第8 號決議及最高法院95年度臺上字第1325
    號判決意旨可資參照），合先敘明。
  (二)核被告乙○○、甲○○前開所為均分別係犯毒品危害防制條
    例第10條第1 項、第2 項之施用第1 級毒品罪、施用第2 級
    毒品罪以及藥事法第83條第1 項之轉讓禁藥罪。被告戊○○
    、己○○、丁○○前開所為則各犯毒品危害防制條例第10條
    第2 項之施用第2 級毒品罪。被告乙○○、甲○○所犯轉讓
    禁藥罪，有犯意聯絡與行為分擔，應分別論以共同正犯。又
    被告乙○○、甲○○所犯前開3 罪間，犯罪時間、地點迥異
    ，行為互殊，顯基於各別犯意而為之，應分論併罰之。而被
    告乙○○、甲○○、戊○○、己○○、丁○○所犯前開各罪
    時，其等各別持有第1 級毒品海洛因、第2 級毒品甲基安非
    他命之低度行為，均應為進而施用、轉讓之高度行為所吸收
    ，不另論罪。
  (三)其次，被告乙○○、甲○○、戊○○、己○○所犯本件施用
    毒品之犯行，雖距其等於犯罪事實欄所載強制戒治執行完畢
    釋放之時，固已逾5 年，但距其等於前開強制戒治執行完畢
    釋放後5 年內再犯施用毒品案件，為法院判決處刑（詳如犯
    罪事實欄強制戒治部分之敘述），均尚未逾五年；此有臺灣
    高等法院被告前案紀錄表及臺灣士林地方法院檢察署刑案資
    料查註紀錄表各4 件在卷可稽，依據最高法院95年度臺非字
    第59號、第65號之判決要旨，前揭被告等再犯本件施用毒品
    案件，仍屬毒品危害防制條例第23條第2 項所定之5 年內再
    犯情形，即應依法追訴、審理。
  (四)又查被告乙○○、甲○○、戊○○、己○○有犯罪事實欄累
    犯部分所載之前科，此有臺灣士林地方法院檢察署刑案資料
    查註紀錄表及臺灣高等法院被告前案紀錄表可按，其等受有
    期徒刑執行完畢後5 年內故意再犯本件有期徒刑以上之罪，
    均應論以累犯，並依刑法第47條第1 項之規定加重其刑。
  (五)爰審酌被告乙○○、甲○○、戊○○、己○○、丁○○均曾
    因施用毒品經送強制戒治執行完畢釋放或因施用毒品案件經
    法院判決處刑入監執行之紀錄，有前開臺灣高等法院被告前
    案紀錄表及臺灣士林地方法院檢察署刑案資料查註紀錄表各
    1 件在卷可稽，猶不思戒絕革除惡習，顯未因前強制戒治之
    治療處分及入監執行，而記取教訓，已屬不該，第念被告等
    人施用毒品之犯行，在性質上乃屬自我戕害身心健康之行為
    ，兼衡被告乙○○、甲○○因與證人丁○○係屬朋友關係，
    亦均有施用毒品之習慣，而無償轉讓第2 級毒品安非他命予
    之，行為固屬可議，但轉讓數量非鉅，暨其等施用毒品之素
    行資料、犯罪動機、手段、次數、所生危害、犯後坦承犯行
    態度尚佳等一切情狀，分別量處如主文所示之刑，其中就被
    告乙○○、甲○○宣告刑部分並分別定如主文所示之應執行
    刑，另就被告丁○○部分，諭知易科罰金折算標準，以示儆
    懲。
四、沒收部份
  (一)末按查獲之第1 級、第2 級毒品，不問屬於犯人與否，均沒
    收銷燬之，毒品危害防制條例第18條第1 項前段定有明文。
    查前開扣案如附表一編號1 、附表二編號2 、附表五編號1
    所示之毒品，分別為第1 級毒品海洛因、第2 級毒品安非他
    命，有前開毒品初步檢驗報告書、扣案物品目錄表在卷可按
    ，復為被告乙○○、甲○○、丁○○所不爭執，是以，均應
    依前開規定諭知沒收銷燬。
  (二)按犯第4 條至第9 條之罪者，其供犯罪所用或因犯罪所得之
    財物，均沒收之，如全部或一部不能沒收時，追徵其價額或
    以其財產抵償之，毒品危害防制條例第19條第1 項定有明文
    ，惟仍須以該物屬於犯人者為限，始得沒收之（最高法院93
    年度臺上字第5336號判決意旨參照）。查扣案之0000000000
    號（含SIM 卡1 張）行動電話，係被告乙○○所有供本案轉
    讓禁藥罪所用之物，應予沒收。
  (三)扣案如附表二編號1 、2 所示之物品（除毒品外），則均係
    被告甲○○所有供其施用毒品所用之物，亦應依刑法第38條
    第1項第2款之規定諭知沒收。
五、被告乙○○涉犯轉讓第2級毒品予戊○○、己○○、丙○○
    即起訴書犯罪事實二至四部分，另行審結。
據上論斷，應依刑事訴訟法273 條之1 第1 項、第299 條第1 項
前段，毒品危害防制條例第10條第1 項、第2 項、第18條第1 項
、第19條第1 項、藥事法第83條第1 項，刑法第11條前段、第28
條、第38條第1 項第2 款、第41條第1 項、第47條第1 項、第51
條第5 款判決如主文。
本案經檢察官吳昭瑩到庭執行職務。
中    華    民    國    98    年    9    月      30   日
                  刑事第六庭  法  官      黃欣怡
以上正本證明與原本無異。
如不服本判決，應於收受送達後10日內向本院提出上訴書狀，其
未敘述上訴之理由者並得於提起上訴後20日內向本院補提理由書
（均須按他造當事人之人數附繕本）。
                              書記官      陳慧玲
中    華    民    國    98    年    9     月    30    日
附錄本案論罪科刑法條全文：
毒品危害防制條例第10條
施用第一級毒品者，處 6 月以上 5 年以下有期徒刑。
施用第二級毒品者，處 3 年以下有期徒刑。
藥事法第83條
明知為偽藥或禁藥，而販賣、供應、調劑、運送、寄藏、牙保、
轉讓或意圖販賣而陳列者，處7 年以下有期徒刑，得併科新臺幣
5 百萬元以下罰金。
犯前項之罪，因而致人於死者，處7 年以上有期徒刑，致重傷者
，處3 年以上12年以下有期徒刑。
因過失犯第1 項之罪者，處2 年以下有期徒刑、拘役或科新臺幣
30萬元以下罰金。
第 1 項之未遂犯罰之。
附表一：乙○○部分
┌─┬────────┬───┬──────┬───────┐
│  │所犯罪名        │累犯否│主       刑 │從          刑│
├─┼────────┼───┼──────┼───────┤
│1 │犯毒品危害防制條│累犯  │有期徒刑壹年│扣案之第一級毒│
│  │例第十條第一項之│      │            │品海洛因壹包（│
│  │施用第一級毒品罪│      │            │含袋毛重零點參│
│  │                │      │            │柒公克、淨重零│
│  │                │      │            │點壹伍公克）應│
│  │                │      │            │沒收銷燬。    │
├─┼────────┼───┼──────┼───────┤
│2 │犯毒品危害防制條│累犯  │有期徒刑捌月│無            │
│  │例第十條第二項之│      │            │              │
│  │施用第二級毒品罪│      │            │              │
├─┼────────┼───┼──────┼───────┤
│3 │共同犯藥事法第八│累犯  │有期徒刑柒月│扣案之０九八九│
│  │十三條第一項之轉│      │            │二五九四五０號│
│  │讓禁藥罪        │      │            │（含SIM 卡壹張│
│  │                │      │            │）行動電話壹支│
│  │                │      │            │沒收。        │
└─┴────────┴───┴──────┴───────┘
附表二：甲○○部分
┌─┬────────┬───┬──────┬───────┐
│  │所犯罪名        │累犯否│主       刑 │從          刑│
├─┼────────┼───┼──────┼───────┤
│1 │犯毒品危害防制條│累犯  │有期徒刑壹年│扣案之注射針筒│
│  │例第十條第一項之│      │            │參支、殘渣袋壹│
│  │施用第一級毒品罪│      │            │包均沒收。    │
├─┼────────┼───┼──────┼───────┤
│2 │犯毒品危害防制條│累犯  │有期徒刑捌月│扣案之第二級毒│
│  │例第十條第二項之│      │            │品安非他命肆包│
│  │施用第二級毒品罪│      │            │（含袋壹點參捌│
│  │                │      │            │公克、淨重零點│
│  │                │      │            │伍捌公克）沒收│
│  │                │      │            │銷燬。扣案之安│
│  │                │      │            │非他命吸食器壹│
│  │                │      │            │組、玻璃球貳個│
│  │                │      │            │、分裝袋壹批、│
│  │                │      │            │分裝匙貳支均沒│
│  │                │      │            │收。          │
├─┼────────┼───┼──────┼───────┤
│3 │共同犯藥事法第八│累犯  │有期徒刑柒月│扣案之０九八九│
│  │十三條第一項之轉│      │            │二五九四五０號│
│  │讓禁藥罪        │      │            │（含SIM 卡壹張│
│  │                │      │            │）行動電話沒收│
│  │                │      │            │。            │
└─┴────────┴───┴──────┴───────┘
附表三：戊○○部分
┌─┬────────┬───┬──────┬───────┐
│  │所犯罪名        │累犯否│主       刑 │從          刑│
├─┼────────┼───┼──────┼───────┤
│1 │犯毒品危害防制條│累犯  │有期徒刑捌月│無            │
│  │例第十條第二項之│      │            │              │
│  │施用第二級毒品罪│      │            │              │
└─┴────────┴───┴──────┴───────┘
附表四：己○○部分
┌─┬────────┬───┬──────┬───────┐
│  │所犯罪名        │累犯否│主       刑 │從          刑│
├─┼────────┼───┼──────┼───────┤
│1 │犯毒品危害防制條│累犯  │有期徒刑捌月│無            │
│  │例第十條第二項之│      │            │              │
│  │施用第二級毒品罪│      │            │              │
└─┴────────┴───┴──────┴───────┘
附表五：丁○○部分
┌─┬────────┬───┬──────┬───────┐
│  │所犯罪名        │累犯否│主       刑 │從          刑│
├─┼────────┼───┼──────┼───────┤
│1 │犯毒品危害防制條│無    │有期徒刑陸月│扣案之第二級毒│
│  │例第十條第二項之│      │，如易科罰金│品安非他命壹包│
│  │施用第二級毒品罪│      │，以新臺幣壹│（含袋毛重零點│
│  │                │      │仟元折算壹日│參伍公克、淨重│
│  │                │      │。          │零點壹伍公克）│
│  │                │      │            │沒收銷燬。    │
└─┴────────┴───┴──────┴───────┘


司法院資訊處製作；財團法人民間司法改革基金會備份。
